臺灣高雄地方法院民事裁定
110年度鳳簡字第396號
原      告  蔡榮峯    住○○市○○區○○○路000巷0號
            蔡宏昇  
            蔡慧君  
共      同
訴訟代理人  林信宏律師
先位被告兼  
備位被告    蔡育庭  
            楊繼東  
備位被告    蔡英仕  
共      同
訴訟代理人  鍾武雄律師                      
上列當事人間請求損害賠償事件，原告於本院110年度審交訴字
第38號過失致死案件刑事訴訟程序提起附帶民事訴訟（110年度
審交附民字第178號），經本院刑事庭裁定移送後，本院裁定如
下：
　　主    文
原告應於本裁定送達後七日內補繳裁判費新臺幣伍萬零壹佰零肆
元，逾期未繳，即駁回關於被告楊繼東、備位被告蔡英仕部分之
訴。
    理    由
一、按刑事附帶民事訴訟，經刑事庭依刑事訴訟法第504條第1項
    規定裁定移送於同院民事庭後，民事庭如認其不符同法第48
    7條第1項規定之要件時，應許原告得繳納裁判費，以補正起
    訴程式之欠缺（最高法院108年度台抗大字第953號裁定意旨
    參照）。次按因犯罪而受損害之人，於刑事訴訟程序得附帶
    提起民事訴訟，對於被告及依民法負賠償責任之人，請求回
    復其損害，刑事訴訟法第487條第1項定有明文。又該條項所
    定附帶民事訴訟之對象，除刑事被告外，固兼及於依民法負
    損害賠償責任之人，惟附帶民事訴訟之原告所主張之共同加
    害人，必以在刑事訴訟程序中經認定係共同侵權行為之人，
    始得謂為依民法負賠償責任之人，否則對之提起附帶民事訴
    訟，即難謂為合法(最高法院108年度台抗字第753號、108年
    度台附字第5號裁定、99年度台抗字第480號裁判意旨參照)
    。復按因犯罪而受損害之人，於刑事訴訟程序固得附帶提起
    民事訴訟，對於被告請求回復其損害，但其請求回復之損害
    ，以被訴犯罪事實所生之損害為限，否則縱令得依其他事由
    ，提起民事訴訟，亦不得於刑事訴訟程序附帶為此請求(最
    高法院108年度台抗字第193號裁判意旨參照)。又按預備之
    訴，係以先位之訴無理由時，請求法院就備位之訴為判決所
    合併提起之訴訟，其訴訟標的應以其中價額最高者定之（最
    高法院103年度台抗字第223號裁定意旨參照）。上開規定固
    為關於訴之客觀預備合併時訴訟標的價額核定之規定，但於
    訴之主觀預備合併情形者，亦得類推適用之（最高法院94年
    度台上字第1078號判決意旨參照）。
二、經查，本件原告於訴狀送達後，變更訴之聲明為：㈠被告蔡
    育庭、蔡英仕、楊繼東應連帶給付原告蔡榮峯新臺幣(下同)
    3,399,632元，及自起訴狀繕本送達翌日起至清償日止，按
    週年利率5％計算之利息；㈡被告蔡育庭、蔡英仕、楊繼東應
    連帶給付原告蔡宏昇2,000,000元，及自起訴狀繕本送達翌
    日起至清償日止，按週年利率5％計算之利息；㈢被告蔡育庭
    、蔡英仕、楊繼東應連帶給付原告蔡慧君2,000,000元，及
    自起訴狀繕本送達翌日起至清償日止，按週年利率5％計算之
    利息；㈣被告蔡育庭、蔡英仕、楊繼東應連帶給付原告蔡榮
    峯、蔡宏昇及蔡慧君13,133元，及自起訴狀繕本送達翌日起
    至清償日止，按週年利率5％計算之利息(附民卷第86至87頁)
    。嗣於本院審理中，追加備位之訴，並變更訴之聲明，其中
    先位之訴部分：㈠被告蔡育庭、楊繼東應連帶給付原告蔡榮
    峯2,944,790元，及自起訴狀繕本送達最後一位被告翌日起
    至清償日止，按週年利率5％計算之利息；㈡被告蔡育庭、楊
    繼東應連帶給付原告蔡宏昇1,000,000元，及自起訴狀繕本
    送達最後一位被告翌日起至清償日止，按週年利率5％計算之
    利息；㈢被告蔡育庭、楊繼東應連帶給付原告蔡慧君1,000,0
    00元，及自起訴狀繕本送達最後一位被告翌日起至清償日止
    ，按週年利率5％計算之利息；㈣被告蔡育庭、楊繼東應連帶
    給付原告蔡榮峯、蔡宏昇及蔡慧君13,133元，及自起訴狀繕
    本送達最後一位被告翌日起至清償日止，按週年利率5％計算
    之利息；備位之訴部分：㈠被告蔡育庭、楊繼東、蔡英仕應
    連帶給付原告蔡榮峯2,944,790元，及自起訴狀繕本送達最
    後一位被告翌日起至清償日止，按週年利率5％計算之利息；
    ㈡被告蔡育庭、楊繼東、蔡英仕應連帶給付原告蔡宏昇1,000
    ,000元，及自起訴狀繕本送達最後一位被告翌日起至清償日
    止，按週年利率5％計算之利息；㈢被告蔡育庭、楊繼東、蔡
    英仕應連帶給付原告蔡慧君1,000,000元，及自起訴狀繕本
    送達最後一位被告翌日起至清償日止，按週年利率5％計算之
    利息；㈣被告蔡育庭、楊繼東、蔡英仕應連帶給付原告蔡榮
    峯、蔡宏昇及蔡慧君13,133元，及自起訴狀繕本送達最後一
    位被告翌日起至清償日止，按週年利率5％計算之利息(本院
    卷第227至228頁)。
三、原告對於被告楊繼東、備位被告蔡英仕提起本訴，惟楊繼東
    、蔡英仕均未經本院110年度審交訴字第38號刑事判決認定
    為刑事案件之共同被告或同負共同侵權行為之人，縱認原告
    主觀認定被告楊繼東、備位被告蔡英仕為共同侵權行為人，
    仍不得於刑事訴訟程序提起附帶民事訴訟，惟依前揭說明，
    應許原告得繳納裁判費，以補正起訴程式之欠缺。然原告之
    先、備位聲明之被告相異，核為主觀預備合併之訴，原告請
    求法院就其中之一為其勝訴之判決，其因勝訴所得受之經濟
    利益僅為單一，揆諸上開說明，本件訴訟標的金額應以其中
    較高者定之，而先位聲明之訴訟標的金額為4,957,923元(計
    算式：2,944,790＋1,000,000＋1,000,000＋13,133＝4,957,923
    )，又備位聲明之訴訟標的金額亦為4,957,923元，二者訴訟
    標的金額相同，則本件訴訟標的金額經核定為4,957,923元
    ，應徵第一審裁判費50,104元。茲依民事訴訟法第249條第1
    項但書規定，限原告於收受本裁定送達後7日內補繳50,104
    元，逾期不繳即駁回關於楊繼東、蔡英仕部分之訴，特此裁
    定。
中　　華　　民　　國　　111 　年　　5 　　月　　5 　　日
          　　　　鳳山簡易庭  法　官    藍雅筠
以上正本係照原本作成。　　　　　　　　　
本裁定不得抗告。
中　　華　　民　　國　　111 　年　　5 　　月　　5 　　日
                              書記官    蔡毓琦